【裁判字號】    92,台上,3834
【裁判日期】    920716
【裁判案由】    違反槍砲彈藥刀械管制條例
【裁判全文】
最高法院刑事判決                              九十二年度台上字第三八三四號
    上  訴  人  甲○○
                乙○○
    右  一  人
    選任辯護人  歐東洋律師
右上訴人等因違反槍砲彈藥刀械管制條例案件，不服台灣高等法院中華民國八十九年
八月十七日第二審判決（八十九年度上訴字第二四五○號，起訴案號：台灣新竹地方
法院檢察署八十九年度偵字第六二五號），提起上訴，本院判決如左：
    主  文
上訴駁回。
乙○○緩刑伍年。
    理  由
一、關於上訴人即被告甲○○部分：
按刑事訴訟法第三百七十七條規定：上訴於第三審法院，非以判決違背法令為理由，
不得為之。是提起第三審上訴，應以原判決違背法令為理由，係屬法定要件；如果上
訴理由狀並未依據卷內訴訟資料具體指摘原判決不適用何種法則或如何適用不當，或
所指摘原判決違法情事，顯與法律規定得為第三審上訴理由之違法情形不相適合時，
均應認其上訴為違背法律上之程式，予以駁回。本件原判決維持第一審關於論上訴人
甲○○以共同未經許可，製造其他可發射子彈具有殺傷力之改造手槍罪，判處有期徒
刑伍年陸月，併科罰金新台幣（下同）陸萬元，並諭知罰金部分易服勞役之折算標準
；扣案之改造手槍貳枝（均含彈匣，槍枝管制編號分別為0000000000號、
0000000000號）、土造金屬槍管貳枝、子彈壹拾貳顆（包括6.4mm柒顆、6
.7mm伍顆），並均諭知沒收之判決，而駁回其在第二審之上訴。係依憑上訴人甲○○
於偵查中供認：伊與張世國一起買九○手槍及子彈，伊出資七千元，係為好奇而購買
，及伊與共同被告張世國共同試射上開改造之槍、彈及持有仿ＢＥＲＥＴＴＡ廠半自
動手槍製造之改造手槍插於腰際被查獲等情之自白，並參酌共同被告張世國供承：槍
、彈係伊與甲○○在三重玩具店購買，甲○○知道有改裝並一起去試射，之前也有動
手與伊一起改裝等情，及扣案之仿ＢＥＲＥＴＴＡ廠半自動手槍製造之改造手槍（含
彈匣，槍枝管制編號0000000000號）、仿ＣＯＬＴ廠半自動手槍製造之改
造手槍（含彈匣，槍枝管制編號0000000000號）各一枝、改造金屬子彈十
七顆、改造之金屬槍管二枝，及上開扣案之槍、彈、槍管經送鑑定結果，槍枝管制編
號0000000000號槍枝係仿ＢＥＲＥＴＴＡ廠半自動手槍製造之金屬玩具槍
換裝土製金屬槍管而成之改造手槍，機械性能良好，認具殺傷力；槍枝管制編號00
00000000號槍枝係仿ＣＯＬＴ廠半自動手槍製造之金屬玩具槍換裝土製金屬
槍管而成之改造手槍，機械性能良好，認具殺傷力；送鑑之改造子彈十七顆，均係玩
具槍彈殼加裝直徑約6.4mm（壹拾顆）或6.7mm（柒顆）金屬彈頭而成之改造子彈，經
試射五顆，均可擊發，認具殺傷力；送鑑槍管二枝認係長約 10cm，直徑分別約為8.4
mm與9mm 之土製金屬槍管之內政部刑事警察局民國八十九年二月十六日刑鑑字第一七
三二九號鑑驗通知書等證據資料，而為論斷，已敘述其所憑之證據及認定之理由。而
以上訴人甲○○否認有製造槍、彈之犯行，並辯稱：上開玩具金屬槍及塑膠彈頭子彈
均係張世國一人所購買，伊僅係借錢予張世國而已，並非共同出資購買，且上開改造
槍、彈均係由張世國一人獨自製造，伊並未參與或給予何協助云云，為飾卸之詞，不
足採取，在理由內依憑卷證資料，詳加指駁；並說明：共同被告張世國嗣後改稱：伊
係向上訴人甲○○借用五千元，甲○○不知道伊要買槍，槍、彈均係伊一人獨資購買
後加以改造等語，為迴護上訴人甲○○之詞，不予採信之理由。從形式上觀察，原判
決並無採證違反法則之情形存在。按取捨證據及認定事實，乃事實審法院職權之行使
，其對證據證明力所為之判斷，苟係基於吾人日常生活之經驗，而未違背客觀上應認
為確實之定則，並已敘述其何以為此一判斷之理由者，即不能指為違法。原判決理由
欄已就共同被告張世國前後所稱各節，分別敘明何者可採，何者不可採之心證理由。
上訴意旨以原判決認共同被告張世國供稱：張世國向上訴人借錢購買槍、彈乙節為不
可信，復又依憑張世國所供，認上訴人有與張世國共同動手改造槍彈而指摘原判決有
理由矛盾之違法云云，核係置原判決所為明白論斷於不顧，猶執已為原審指駁之陳詞
爭辯，及對原審取捨證據與自由判斷證據證明力之職權行使，徒以自己之說詞，泛指
其為違法，並未就其如何影響原判決主旨，依據卷內訴訟資料具體指明，依首開說明
，自非適法之第三審上訴理由，其上訴違背法律上之程式，應予駁回。
二、關於上訴人即被告乙○○部分：
本件原判決引用第一審判決書記載之事實、證據及理由認定：共同被告張世國於八十
九年一月十七日零時許，在上訴人即被告乙○○所經營位於新竹市○○路五十八號「
Ｙ２ＫＰＵＢ」店內飲酒時，不慎掉落出上開經改造之仿ＣＯＬＴ廠半自動手槍及改
造之子彈七顆，乙○○即將該槍、彈代為保管存放，旋張世國於同年月二十七日晚上
約十一時三十分許，約乙○○返還上開寄藏之槍、彈，並由甲○○持上開經改造之仿
ＢＥＲＥＴＴＡ廠半自動手槍插於腰際陪同前往，適乙○○亦持該寄藏之槍、彈欲返
還予張世國之際，為警在新竹市○○路三四○之四號前當場查獲，並扣得仿ＢＥＲＥ
ＴＴＡ廠半自動手槍製造之改造手槍（含彈匣）、仿ＣＯＬＴ廠半自動手槍製造之改
造手槍（含彈匣）各一枝、改造金屬子彈共十七顆（6.4mm十顆、6.7mm七顆）等情。
係以上開事實，業據上訴人乙○○坦承由伊代為保管張世國遺落在其經營之「Ｙ２Ｋ
ＰＵＢ」內之上開經改造之手槍及子彈不諱，經參酌共同被告張世國及甲○○之供述
、承辦警員陳來宏之證詞，及扣案之上開經改造之槍、彈，內政部刑事警察局上開鑑
驗扣案槍、彈均有殺傷力之鑑驗通知書等證據資料，上訴人乙○○之自白，應與事實
相符，而堪採信，為其所憑之證據及認定之理由。而以上訴人乙○○辯稱：伊不知張
世國所遺留之手槍是否真正，而否認觸犯寄藏手槍罪云云，為飾卸之詞，不足採取，
在理由內依憑卷證資料，詳加指駁。核上訴人乙○○為共同被告張世國保管藏放上開
經改造具有殺傷力之槍、彈之行為，係犯槍砲彈藥刀械管制條例第十一條第四項之寄
藏其他可發射金屬子彈具殺傷力之改造手槍及同條例第十二條第四項之寄藏子彈罪（
公訴人認為被告蔡明燁係犯持有槍、彈罪，容有誤會）。上訴人乙○○寄藏槍、彈後
之持有行為，分別為寄藏行為所吸收，不另論罪。其以一個寄藏行為觸犯上開寄藏其
他可發射金屬子彈具殺傷力之改造手槍及寄藏子彈二罪，應依刑法第五十五條想像競
合犯之規定，從一重之寄藏其他可發射金屬子彈具殺傷力之改造手槍罪論處。因認第
一審判決適用上開法條及刑法第十一條前段、第四十二條第二項、第三十八條第一項
第一款，罰金罰鍰提高標準條例第二條，現行法規所定貨幣單位折算新台幣條例第二
條，並審酌上訴人乙○○經營ＰＵＢ因消費客人遺落槍、彈而代為保管藏放，及犯後
之態度等一切情狀，論上訴人乙○○以未經許可，寄藏其他可發射子彈具有殺傷力之
改造手槍罪，判處有期徒刑壹年肆月，併科罰金新台幣陸萬元，罰金如易服勞役，以
銀元參佰元即新台幣玖佰元折算壹日。扣案之上開改造手槍（槍枝管制編號0000
000000號），及改造子彈五顆（6.7mm ），係違禁物，依法諭知沒收。並說明
上訴人乙○○非遊手好閒之輩，並無宣告強制工作以矯治其社會危險性之必要之理由
。其認事用法及量刑均無不當，予以維持，駁回上訴人蔡明燁在第二審之上訴。經核
並無違誤之處。上訴人蔡明燁上訴意旨以其不知受寄藏之槍、彈是否具有殺傷力，不
具犯罪之故意，且共同被告張世國、甲○○均供稱：蔡明燁不知有槍枝改造之情事等
語，原審就此有利於上訴人蔡明燁之證詞，未敘明不予採信之理由，而指摘原判決違
法云云。惟查上訴人於第一審訊問時供稱：「（問：張世國有無把九○手槍交給你保
管？）有交給我，他在我店裏喝酒，掉在店裡，我把槍拿起來，怕他會出事情」（第
一審卷第五十頁）、「那天張是說有喝蠻多酒，我怕他出事，把他（指槍、彈）拿起
來，他槍有掉出包包，我怕他出事，才把他拿起來」（同上卷第一一七頁）等語，足
徵上訴人蔡明燁對其寄藏之槍、彈，具有殺傷力危險性之認識，則其是否知悉扣案之
槍枝有無改造，並無礙其犯行之成立。原判決雖未敘明共同被告張世國、甲○○之上
開供述不足為上訴人蔡明燁有利認定之理由，或有疏漏，惟並不影響原判決事實之認
定及判決之主旨。上訴人仍執陳詞指摘原判決違法，其上訴並無理由，應予駁回。然
核上訴人蔡明燁未主動將店內客人遺落之槍、彈交由警方處理，反而交還與客人持有
，或有未當，惟其既係為防止其店內客人張世國酒後攜槍肇事，而代為保管寄藏致觸
法網，惡性尚非重大，審酌其前未曾受有期徒刑以上刑之宣告，經此教訓後當知警惕
，無再犯之虞，本院認以暫不執行所宣告短期自由刑為宜，爰諭知緩刑伍年，以勵自
新。
據上論結，應依刑事訴訟法第三百九十五條前段、第三百九十六條，刑法第七十四條
第一款，判決如主文。
中      華      民      國    九十二    年      七      月     十六     日
                              最高法院刑事第十庭
                                  審判長法官  林  增  福
                                        法官  邵  燕  玲
                                        法官  吳  昆  仁
                                        法官  陳  世  雄
                                        法官  惠  光  霞
      右正本證明與原本無異
                                              書  記  官
中      華      民      國    九十二    年      七      月    二十四    日


司法院資訊處製作；財團法人民間司法改革基金會備份。
